臺灣高等法院民事裁定　　　　　　　　　 96年度抗字第938號
抗　告　人　華泰商業銀行股份有限公司
法定代理人　乙○○
代　理　人　丙○○
上列抗告人與相對人百慶超商有限公司等間假扣押事件，對於中
華民國96年 5月31日台灣台北地方法院96年度裁全字第7207號所
為裁定，提起抗告，本院裁定如下：
    主  文
抗告駁回。
抗告訴訟費用由抗告人負擔。
    理  由
一、本件抗告意旨略以：相對人百慶超商有限公司（下稱百慶公
    司）於民國94年12月19日以相對人甲○○及丁○○為連帶保
    證人，向抗告人借款新台幣（下同） 300萬元，到期日為96
    年12月22日，並約定按年利率9%計付利息，百慶公司若未按
    期繳納利息，即視為全部到期，並自逾期之日計算違約金。
    按百慶公司自96年 2月23日起即未再繳付利息，經抗告人屢
    次催告均置之不理，迄今尚積欠抗告人本金72萬6914元及利
    息、違約金未清償。甲○○及丁○○亦應就前開債務負連帶
    保證責任。又百慶公司至96年4月13日止已因退票118張而遭
    票據交換所公告列為拒絕往來戶，相對人等並均積欠其他行
    庫欠款，現並已失聯，足見若未就相對人等之財產為假扣押
    ，日後恐將有難以執行之虞，為此願供擔保以補釋明之不足
    ，請准將相對人等之財產在72萬6914元之範圍內予以假扣押
    。惟原裁定竟以抗告人未釋明假扣押原因，而駁回抗告人假
    扣押之聲請。按相對人已人去樓空，顯有甚難強制執行之虞
    ，且抗告人已提出催討函及催收日誌為釋明，自已盡釋明之
    責，原裁定要求抗告人提出能即時調查之相對人脫產證據，
    已屬要求抗告人為證明，自有不合，爰提起抗告請求廢棄原
    裁定等語。
二、按債權人就金錢請求或得易為金錢請求之請求，日後有不能
    強制執行或甚難執行之虞，欲保全強制執行者，得聲請假扣
    押；請求及假扣押之原因，應釋明之，前項釋明如有不足，
    而債權人陳明願供擔保或法院認為適當者，法院得定相當之
    擔保，命供擔保後為假扣押，民事訴訟法第522條第1項、第
    523條第1項及第 526條第1、2項定有明文。又釋明事實上之
    主張者，得用可使法院信其主張為真實之一切證據。但依證
    據之性質不能即時調查者，不在此限，民事訴訟法第 284條
    定有明文。所謂證明者，係提出證據使法院得生強固心證之
    行為，即使其能信為確係如此也。而釋明者，係提出證據使
    法院得生薄弱心證之行為，即使其可信為大概如此也。再者
    ，所謂假扣押之原因，即債務人有日後不能強制執行或甚難
    執行之虞或應在外國為強制執行者是也...。諸如債務人浪
    費財產、增加負擔、或就其財產為不利益之處分，將達於無
    資力之狀態、或移住遠地、逃匿無蹤或隱匿財產等情形均屬
    之。債權人就假扣押之原因，依法有釋明之義務，亦即需提
    出可使法院信其主張為真實之證據，必待釋明有所不足，而
    債權人陳明願供擔保後，始得准為假扣押；若債權人未釋明
    假扣押之原因，即不符假扣押之要件，最高法院94年度台抗
    字第1182號裁定可資參照。
三、經查，抗告人主張其對相對人等有借款返還請求權，並以相
    對人日後有甚難強制執行之虞，聲請對其財產假扣押云云，
    固據提出借據、台灣票據交換所票據信用資料查覆單、財團
    法人金融聯合徵信中心查詢資料、抗告人96年 4月12日催告
    函、士林社子郵局 553號存證信函及催收日誌（均為影本）
    為釋明（見原法院卷第 4至21頁）。按抗告人前開證據固屬
    已對本案請求為釋明，惟就假扣押之原因即日後有不能或甚
    難強制執行之虞難謂已盡釋明之責，蓋前開票據信用資料查
    覆單、財團法人金融聯合徵信中心查詢資料、抗告人96年4
    月12日催告函及士林社子郵局 553號存證信函僅能釋明相對
    人存款不足跳票、向其他銀行借款及未清償抗告人借款債務
    等情，並未釋明抗告人有何日後不能或難以強制執行之情。
    而前開催告日誌為抗告人所作，自難謂本此即可使法院就相
    對人有逃匿之情生薄弱之心證，是抗告人仍非屬已就假扣押
    原因為釋明。又揆諸前開說明，抗告人本須提出可供即時調
    查之證據以釋明假扣押原因，抗告人謂此即屬要求其為證明
    ，亦有誤解。從而，抗告人既未提出其他可即時調查之證據
    釋明假扣押原因，其所為假扣押聲請依法即有未合。原裁定
    駁回抗告人之假扣押聲請，自無不合。抗告意旨指摘原裁定
    不當，求予廢棄，為無理由，應予駁回。
四、爰裁定如主文。
中　　華　　民　　國　　96　　年　　8 　　月　　8 　　日
                    民事第十三庭
                        審判長法　官　黃嘉烈
　　　　　　　　　　　        法　官　李媛媛
　　　　　　　　　　　        法　官　高鳳仙
正本係照原本作成。
不得抗告。
中　　華　　民　　國　　96　　年　　8 　　月　　13　　日
　　　　　　　　　　　　　　　書記官　黃慶霽
